【裁判字號】    90,上訴,1341
【裁判日期】    901213
【裁判案由】    毀損
【裁判全文】
臺灣高等法院臺南分院刑事判決              九十年度上訴字第一三四一號    Ｇ
      上  訴  人
      即  被  告  甲  ○  ○
右上訴人因毀損案件，不服臺灣嘉義地方法院九十年度訴字第二一六號中華民國九十
年八月二十九日第一審判決（起訴案號：臺灣嘉義地方法院檢察署九十年度偵字第一
四０七號），提起上訴，本院判決如左：
      主      文
原判決撤銷。
甲○○毀壞他人如附表所示之物，足以生損害於他人，處有期徒刑柒月。
      事      實
一、甲○○係丁素貞之夫，明知丁素貞所有坐落嘉義縣水上鄉○○○○路九二之六號
    房屋（下簡稱系爭建物）遭債權人台新國際商業銀行股份有限公司（下簡稱台新
    銀行）向法院聲請強制執行，經法院拍賣後，由乙○○得標買受，並於民國九十
    年一月三日收受權利移轉書後依法取得系爭建物之所有權，係他人所有之建築物
    ，竟基於毀損之犯意，接續於九十年一月十六日及一月十七日某時許，擅自利用
    不知情之二名姓名年籍不詳之成年男子共同破壞上開房屋一樓、二樓及三樓之裝
    潢、一樓至二樓之樓梯、樓梯扶手等（詳附表所示）。嗣同年一月十八日原審法
    院民事執行處人員會同乙○○及債權人台新銀行之代理人李文藻前往上址履勘，
    始發現上情。
二、案經嘉義縣警察局水上分局報請臺灣嘉義地方法院檢察署檢察官偵查起訴。
      理      由
一、訊據上訴人即被告甲○○固坦承如事實欄所載系爭建物內之物之損壞係其所為，
    惟矢口否認有何毀損他人建築物之犯行，辯稱：伊於前揭時間至上址，係為搬其
    先前所留下原本欲做樓梯之鐵板，且均係該屋查封前其為經營粉圓批發之生意所
    改裝，非於該屋拍定後故意破壞他人之物云云。
二、經查：
（一）系爭建物係台新銀行於八十九年一月三十一日依原審法院八十七年度促字第一
      三一五八號支付命令及臺灣雲林地方法院八十八年度促字第六六六六號支付命
      令向本院聲請強制執行，而於八十九年二月二十二日由原審法院書記官督同執
      達員將系爭建物查封，並於同年十二月十九日由證人乙○○以新台幣一百三十
      四萬三千三百元拍定得標等情，有原審法院八十七年度促字第一三一五八號支
      付命令、臺灣雲林地方法院八十八年度促字第六六六六號支付命令、八十九年
      二月二十二日查封筆錄及八十九年十二月十九日不動產拍賣筆錄附於原審法院
      八十九年度執字第八四六號卷可稽；又系爭建物由乙○○得標買受，復於九十
      年一月三日收受權利移轉證書後由乙○○取得系爭建物之所有權乙情，亦有原
      審法院八十九年十二月二十七日嘉院昭民執實字第二一五八八號不動產權利移
      轉證書及送達證書附於上開原審卷可參。
（二）系爭建物經原審法院民事執行處於九十年一月十八日履勘結果，受有一樓部分
      裝潢全毀、浴室之洗臉台、馬桶均已拆除，浴缸、馬桶、洗臉台之排水口均已
      被混凝土堵塞（尚未全乾跡象），一樓至二樓樓梯被毀損、扶手亦被毀損、二
      樓部分前面落地窗門框被毀損、另一房間之門及門框均已拆除、浴室之洗臉台
      、馬桶均被拆除，且洗臉台、馬桶之排水口均被混凝土堵塞（尚未全乾跡象）
      ，二樓至三樓樓梯扶手均被拆除，另二樓部分電器開關亦被破壞，三樓部分裝
      潢已破壞，且牆壁之電器開關、插座已被拆除，電線均被剪斷等損害，有原審
      法院八十九年度執字第八四六號卷內九十年一月十八日執行筆錄記載明確，並
      有現場照片十四張附於警卷可證（見偵查卷第三六、三七頁及警卷第八至一四
      頁照片）；而系爭建物內之物所受之上開損害係被告與另二名不知情之工人所
      為，亦據被告於原審調查時供述明確（見原審九十年七月二十五日訊問筆錄）
      ，是證人乙○○所得標之系爭建物內之物所受之上揭損害係由被告與另二名不
      知情之工人所為應堪認定。
（三）系爭建物內之物受有之上揭毀損，其中一樓之浴缸、馬桶、洗臉台；二樓房間
      內之洗臉台、馬桶之排水口均被混凝土堵塞，且堵塞處呈未全乾之跡象乙情，
      業經原審法院民事執行處於九十年一月十八日履勘系爭建物，並製有執行筆錄
      在卷可稽，復有原審法院民事執行處勘驗現場時所拍攝之照片附卷可參已如前
      述，足徵被告所辯系爭建物內之物所受之上開毀損均係系爭建物查封前其為經
      營粉圓批發之生意所改裝云云，要與事實不符；參以證人林正中於警訊、偵查
      中分別證稱：「甲○○是於民國九十年元月十六日九時許夥同另兩名不知名男
      子‧‧‧，首先他們是來搬運屋內東西，到了下午十三時許，他們便將大門關
      上，然後開始敲擊、撞擊屋內東西，發出很大的聲響，時間約一個多小時之久
      ，到了十六時後，他們才離開，隔天九時許，他又駕駛一部一、七五噸小型吊
      車前來，進門後，又將門關上，但並未聽到很大敲擊聲，直到十二時多才離開
      」、「（問：你所聽到的敲撞聲，是何物之聲音？）是敲撞擊水泥地及木板、
      木材等聲音」、「‧‧‧我有聽到敲東西的聲音‧‧‧」、「（問：你聽到敲
      東西的聲音是什麼？）是破壞房子的聲音」等語（分別見警卷第五頁背面、第
      六頁正面及偵查卷第八頁），足見被告所辯伊於前揭時間至上址，係為搬其先
      前所留下原本欲做樓梯之鐵板云云，是否與事實相合，即非無疑；況被告若果
      真於系爭建物查封前為經營粉圓批發生意而對於系爭建物加以改裝，何以將系
      爭建物內一樓之浴缸、馬桶、洗臉台及二樓房間內之洗臉台、馬桶之排水口均
      以混凝土堵塞而甘支出上開設備遭堵塞後龐大之裝潢費用，顯與常情有違；再
      加以被告於原審調查時自承不諳裝潢及建造房子，其何以明瞭自行動手將上開
      設備先行拆除、破壞有助於系爭建物之事後裝潢？又馬桶、洗臉台等均為一般
      住宅所必備之家具，被告縱使為經營粉圓批發生意，豈有將上開家具拆除而陷
      己於不便之理？再二樓之部分電器開關、三樓牆壁之電器開關、插座等均為系
      爭建物建造之初所設計，被告既不諳裝潢，竟將系爭建物之供電來源予已拆除
      ，亦與常情相背；凡此種種，均足證被告確有於上揭時間破壞系爭建物內之物
      無疑。末查，浴室內之洗臉台、馬桶、浴缸及其排水口；通行之樓梯、扶手；
      電器開關、插座均為系爭建物內之物，則被告將系爭建物內之一樓部分裝潢破
      壞、浴室之洗臉台、馬桶拆除，浴缸、馬桶、洗臉台之排水口以混凝土堵塞；
      一樓至二樓樓梯、扶手毀壞、二樓部分前面落地窗門框毀損、另一房間之門及
      門框、浴室之洗臉台、馬桶拆除，且將洗臉台、馬桶之排水口以混凝土堵塞；
      又將二樓至三樓樓梯扶手拆除，另二樓部分電器開關破壞，三樓部分裝潢破壞
      ，且牆壁之電器開關、插座拆除，電線剪斷，係毀棄損壞上開系爭他人之物或
      致令不堪用之程度無訛。
（四）綜上所述，被告前揭所辯，顯與事實不合，殊無可採，本件事證已臻明確，其
      犯行應堪認定。
三、按拍賣之不動產，買受人自領得執行法院所發給權利移轉證書之日起，取得該不
    動產所有權，強制執行法第十八條第一項前段定有明文，從而本件被告甲○○於
    系爭房屋已發給權利移轉證書與告訴人後，就其所為執行標的之系爭房屋內上如
    附表所示之物之毀損之行為，即係毀損他人之物（因所毀損者非建物之主要結構
    ，尚不構成毀損他人建築物未遂罪），建築物以外足生損害於房屋所有權人乙○
    ○。核被告甲○○所為，係犯刑法第三百五十四條之毀損罪。公訴人認被告係犯
    刑法第三百五十三條第一項之毀壞他人建築物罪，顯有誤會，因不礙於事實之同
    一性，起訴法條應予變更。又被告先後於九十年一月十六日及一月十七日所為毀
    壞系爭建物內之物行為，係基於同一毀損他人之物之犯意下之接續行為，僅侵害
    一個法益，仍屬一罪。其利用不知情之二名姓名年籍不詳之成年男子實施毀損犯
    行，係屬間接正犯，公訴人漏未論及，尚有未洽，附此敘明。
四、原審論罪科刑，固非無見；惟如前開所述系爭建物內如附表所示之物，非建築物
    之主要結構，原判決認係犯刑法第三百五十三條第一項之毀壞他人建築物罪，顯
    有未洽。被告上訴意旨指摘原判決認其之毀壞他人建築物不當，非無理由，自應
    將原判決撤銷改判。爰審酌被告犯罪之動機、目的、手段、任意毀損他人建物內
    之物，所生危害非小，及犯罪後仍否認犯行，顯見其並無悔悟之心等一切情狀，
    量處有期徒刑七月，以資儆懲。
據上論斷，應依刑事訴訟法第三百六十九條第一項前段、第三百六十四條、第三百條
、第二百九十九條第一項前段，刑法第三百五十四條，罰金罰鍰提高標準條例第一條
前段，判決如主文。
本案經檢察官蘇南桓到庭執行職務。
中    華    民    國      九十      年      十二      月      十三      日
                                  臺灣高等法院臺南分院刑事第二庭
                                      審判長法官  游    明    仁
                                            法官  陳    清    溪
                                            法官  蘇    重    信
右正本證明與原本無異。
檢察官如不服本判決，應於判決送達後十日內向本院提出上訴書。
                                      法院書記官  李    珍    鳳
中    華    民    國      九十      年      十二      月      十七      日
附錄法條：
刑法第三百五十四條：毀棄、損壞前二條以外他人之物，或致令不堪用，足以生損害
                    於公眾或他人者，處二年以下有期徒行、拘役或五百元以下罰
                    金。
附表：
一、一樓裝潢（全毀）
二、一樓浴室之洗臉台（拆除）
三、一樓浴室之馬桶（拆除）
四、一樓浴缸、洗臉台、馬桶排水口（均被混凝土堵塞）
五、一樓至二樓樓梯（被毀損）、扶手（亦被毀損）
六、二樓部分前面落地窗門框被毀損
七、二樓部分另一房間之門及門框（均已拆除）
八、二樓浴室之洗臉台（拆除）
九、二樓浴室之馬桶拆除
十、二樓洗臉台、馬桶排水口被混凝土（堵塞）
十一、二樓至三樓樓梯扶手（被拆除）
十二、二樓部分電器開關（被破壞）
十三、三樓裝潢（已破壞）
十四、三樓牆壁之電器開關、插座（已被拆除）、（電線被剪）


司法院資訊處製作；財團法人民間司法改革基金會備份。
